臺灣高等法院民事裁定
109年度上易字第1271號
上  訴  人  范登傳  
訴訟代理人  毛英富律師
被上訴人    楊建文  
追加被告    義海有限公司

兼  
法定代理人  楊婕妤  
上列上訴人與被上訴人間損害賠償等事件，上訴人於本院為訴之
追加，本院裁定如下：
    主  文
追加義海有限公司、楊婕妤為被告之追加之訴駁回。
追加之訴訴訟費用由上訴人負擔。
    理  由
一、按在第二審追加原非當事人之人為他造當事人，不能因原為
    他造當事人之人表示同意而認為合法（最高法院29年上字第
    1767號民事判決先例意旨同此見解）。是在第二審程序，追
    加原非當事人之人為當事人者，除同法第255條第1項第5款
    所定情形外，應得他造及被追加當事人之同意，始為合法。
    再按請求之基礎事實同一者，上訴人雖得將原訴變更或追加
    他訴，無須得被上訴人同意，但所謂請求之基礎事實同一，
    係指變更或追加之訴與原訴之主要爭點有其共同性，各請求
    利益之主張在社會生活上可認為同一或關連，而就原請求之
    訴訟及證據資料，於審理繼續進行在相當程度範圍內具有同
    一性或一體性，得期待於後請求之審理予以利用，俾先後兩
    請求在同一程序得加以解決，避免重複審理，進而為統一解
    決紛爭者而言（最高法院90年度台抗字第2號民事裁定意旨
　　同此見解），「並不包括當事人之追加」，觀之民事訴訟法
    第255條第1項第5款，該訴訟標的對於數人必須合一確定時
　　，追加其原非當事人之人為當事人者無需他造同意之規定自
    明。蓋訴訟標的對於數人必須合一確定時，其基礎事實無不
    同一，如其基礎事實同一，包括追加當事人在內，則其追加
    逕適用該項規定，自無另為此項規定之必要，灼然可見。再
    者，原告於第二審始追加被告，將影響被告之審級利益，不
    利其程序權保障，故應從嚴予以限制。
二、經查，本件上訴人以本件火災起火點在義海有限公司經營之
    木製家具工廠，因起火之門牌號碼為臺北市○○區○○○路0段00
    0巷○00號房屋為義海有限公司之工廠，該公司員工不慎遺留
    火種造成大火燒燬伊所有同巷24號房屋，義海有限公司應負
    損害賠償責任；楊婕妤為義海有限公司之登記負責人
　　，應與義海有限公司連帶負損害賠償責任。且本件追加義海
    有限公司、楊婕妤為被告之請求基礎事實為同一，對追加被
    告之審級利益及防禦權之保障並無重大影響為由，依民事訴
    訟法第446條第1項、第255條第1項第2款規定，在本院訴訟
    進行中之民國109年12月6日追加義海有限公司、楊婕妤鄭宏
    為被告云云（見本院卷第61頁至第71頁）。惟揆諸前開說明
　　，民事訴訟法第255條第1項第2款規定之基礎事實同一，並
    不包括追加當事人。是上訴人依民事訴訟法第446條第1項、
    第255條第1項第2款規定，追加義海有限公司、楊婕妤為被
    告之追加之訴，於法不合，應以裁定駁回之。
三、據上論結，本件追加被告之追加之訴，不合法，爰裁定如主
    文。
中　　華　　民　　國　　109 　年　　12　　月　　23　　日
                  民事第十庭    
                        審判長法  官   黃嘉烈
                              法  官   張文毓
                              法  官   高明德
正本係照原本作成。
不得抗告。
中　　華　　民　　國　　109 　年　　12　　月　　24　　日
                              書記官   郭彥琪